【裁判字號】    99,上訴,1105
【裁判日期】    990726
【裁判案由】    違反毒品危害防制條例
【裁判全文】
臺灣高等法院臺中分院刑事判決        99年度上訴字第1105號
上  訴  人
即  被  告  乙○○
                    （現於臺灣臺中看守所羈押）
選任辯護人  劉淑華律師
上列上訴人因違反毒品危害防制條例案件，不服臺灣南投地方法
院99年度訴字第142號中華民國99年5月12日第一審判決（起訴案
號：臺灣南投地方法院檢察署99年度偵緝字第37號），提起上訴
，本院判決如下：
    主  文
原判決關於販賣第一級毒品予鄒嘉恩部分，暨定應執行刑部分均
撤銷。
乙○○被訴販賣第一級毒品予鄒嘉恩部分，均無罪。
其他上訴（即販賣第一級毒品予范文榮部分）駁回。
    犯罪事實
一、乙○○與少年劉○明（真實姓名詳卷，民國○○年○月○○日生
    ，所涉販賣第一級毒品案件，業經原審法院於98年11月23日
    以98年度少訴字第4號判處應執行有期徒刑4年6月確定）因
    於98年1、2月間，先後入住乙○○男友丙○○位於南投縣南
    投市○○○路117號住處而認識，而丙○○於98年2月12日因
    案入監。乙○○竟與少年劉○明共同基於販賣第一級毒品海
    洛因以營利之犯意聯絡，於98年2月21日或22日晚間7時許，
    由范文榮以其持用之0000000000000000號行動電話撥打號碼
    不詳之行動電話，與乙○○及少年劉○明聯絡後，相約在南
    投市○○○路與民族路口交易，隨即由乙○○提供海洛因1
    包予少年劉○明供販賣予范文榮，惟少年劉○明因不認識范
    文榮，故由乙○○陪同前往，而一同販賣海洛因1包予范文
    榮，得款新台幣（下同）1千元。
二、嗣於98年2月25日晚間6時許，范文榮以手機撥打少年劉○明
    之0000000000號行動電話欲購買毒品海洛因，並約在南投縣
    南投市○○○路家樂福賣場前見面（尚未談妥交易數量及價
    格），而少年劉○明抵達上開地點後，因形跡可疑為警盤查
    ，並扣得少年劉○明供以販賣之海洛因3包、MOTOROLA廠牌
    之行動電話1支（含0000000000號SIM卡1張）、NOKIA廠牌之
    行動電話1支（含0000000000號SIM卡1張）、NOKIA廠牌之行
    動電話1支（含0000000000號SIM卡1張），及現金新臺幣170
    0元，並於同日晚間6時40分許，由少年劉○明帶同警方前往
    南投市○○○路117號，再扣得劉○明供以販賣之海洛因5包
    ，經劉○明供出上情，而循線查獲。
三、案經臺灣南投地方法院向臺灣南投地方法院檢察署告發後，
    由該署檢察官偵查起訴。
    理  由
甲、證據能力之說明：
一、證人范文榮於警詢時之陳述：
    按被告以外之人於檢察事務官、司法警察官或司法警察調查
    中所為之陳述，與審判中不符時，其先前之陳述具有較可信
    之特別情況，且為證明犯罪事實存否所必要者，得為證據，
    刑事訴訟法第159條之2定有明文。所謂「前後陳述不符」之
    要件，應就前後階段之陳述進行整體判斷，以決定其間是否
    具有實質性差異，惟無須針對全部陳述作比較，陳述之部分
    有不符，亦屬之。而所謂「較可信之特別情況」之情形，亦
    應就前後陳述時之各種外部情況進行比較，以資決定何者外
    部情況具有可信性。若陳述係在特別可信之情況下所為，則
    虛偽陳述之危險性即不高，雖係審判外陳述，仍得承認其有
    證據能力。被告之辯護人雖爭執證人范文榮於警詢時陳述之
    證據能力，惟查，證人范文榮於原審審理時更異其於警詢時
    之陳述，改稱：98年2月21日不是我打電話給少年劉○明，
    是我朋友借用我的電話打的，後來我朋友載我過去，是我朋
    友與少年劉○明交易，當時現場有很多人，有男有女等語（
    參原審卷第145頁至第151頁），與其於警詢時陳述係由其自
    己撥打電話與少年劉○明聯絡後，向少年劉○明購買海洛因
    1包1000元等語（參劉○明、乙○○販毒案專卷〈下稱警卷
    〉第11頁至第16頁）迥異。惟細觀證人范文榮於原審審理作
    證之初，先係供稱伊打電話過去要跟一個叫「俊明」之人買
    海洛因，後來是在南投市○○○路與民族路口交易海洛因，
    伊給少年劉○明錢，少年劉○明給伊海洛因，當時有很多人
    在現場等語，後改稱是朋友借用伊的電話撥打給少年劉○明
    ，該友人與少年劉○明聯絡後，由該友人騎機車載伊與少年
    劉○明見面，是該友人與少年劉○明交易海洛因，當時在場
    有很多人，有男有女等語，再經法官提示其偵訊筆錄，證人
    范文榮始又改口稱購買海洛因的錢是伊出的，復提示其警詢
    筆錄，又改稱當時是該友人先與少年劉○明通話，後來該友
    人才將電話交給伊等語（參原審卷第140頁至第154頁），可
    見證人范文榮於原審之證詞反覆。反觀證人范文榮於警詢時
    之陳述，距離案發時間較為接近，且陳述當時並無被告在場
    ，並無有意識的迴避及受到外力干擾的情況，且該警詢筆錄
    就犯罪之構成要件及犯罪態樣記載尚稱完整，證人范文榮於
    原審審理時又未提及其於警詢時有何受到警員之強暴、脅迫
    、利誘等不當取供之情事，並參諸范文榮於原審時亦多次強
    調「我忘記了」、「因為時間過很久了，記得不是很清楚」
    、「我忘記了，沒有印象」等語，本院斟酌上列因素綜合判
    斷，認為證人范文榮於警詢時之陳述具有較可信之特別情況
    ，且為證明犯罪事實存否所必要，依刑事訴訟法第159條之2
    規定，認有證據能力。
二、證人即少年劉○明於98年10月20日、范文榮、鄒嘉恩於98年
    5月6日，均以證人身分在偵查中向檢察官所為之證述：按被
    告以外之人於偵查中向檢察官所為之陳述，除顯有不可信之
    情況者外，得為證據，刑事訴訟法第159條之1第2項定有明
    文。依現階段刑事訴訟法之規定，檢察官代表國家偵查犯罪
    、實施公訴，必須對於被告之犯罪事實負舉證之責，依法有
    訊問被告、證人及鑑定人之權，證人、鑑定人且須具結，實
    務運作上，偵查中檢察官向被告以外之人所取得之陳述，原
    則上均能遵守法律規定，不致違法取供，其可信性極高。又
    刑事訴訟法並無檢察官於偵查中訊問證人時，應予被告詰問
    機會之規定，故證人於檢察官偵查中訊問時未經被告進行詰
    問，仍有證據能力（最高法院96年度台上字第2786號判決意
    旨參照）。查證人即少年劉○明於98年10月20日、范文榮、
    鄒嘉恩於98年5月6日在偵查中經具結後向檢察官所為之陳述
    ，未見有受到任何不當外力干擾之情形，復無證據證明檢察
    官於偵訊時有何違法取供之情事，被告及其辯護人於審理時
    亦未主張檢察官有何違背法定程序而對上述證人取供之情形
    ，則依前揭說明，上開證人於偵查中經具結之證詞，均有證
    據能力。
三、證人即少年劉○明於檢察官偵查中及少年法庭訊問時，非以
    證人身分所為之供述：按刑事訴訟法第158條之3規定：「證
    人、鑑定人依法應具結而未具結者，其證言或鑑定意見，不
    得作為證據。」所謂「依法應具結而未具結者」，係指檢察
    官或法官依刑事訴訟法第175條之規定，以證人身分傳喚被
    告以外之人（證人、告發人、告訴人、被害人、共犯或共同
    被告）到庭作證，或雖非以證人身分傳喚到庭，而於訊問調
    查過程中，轉換為證人身分為調查時，此時其供述之身分為
    證人，則檢察官、法官自應依本法第186條有關具結之規定
    ，命證人供前或供後具結，其陳述始符合第158條之3之規定
    ，而有證據能力。若檢察官或法官非以證人身分傳喚而以共
    犯、共同被告身分傳喚到庭為訊問時，其身分既非證人，即
    與「依法應具結」之要件不合，縱未命其具結，純屬檢察官
    或法官調查證據職權之適法行使，當無違法可言。而前揭不
    論係本案或他案在檢察官面前作成未經具結之陳述筆錄，係
    屬被告以外之人於偵查中向檢察官所為之陳述，本質上屬於
    傳聞證據，基於保障被告在憲法上之基本訴訟權，除該被告
    以外之人死亡、身心障礙致記憶喪失或無法陳述、滯留國外
    或所在不明而無法傳喚或傳喚不到、或到庭後拒絕陳述等情
    形外，如已經法院傳喚到庭具結而為陳述，並經被告之反對
    詰問，前揭非以證人身分而在檢察官面前未經具結之陳述筆
    錄，除顯有不可信之情況者外，依刑事訴訟法第159條之1第
    2項，仍非不得為證據，惟應於判決內敘明其符合傳聞證據
    例外之理由。又前揭非以證人之身分在審判中之陳述筆錄，
    倘該被告以外之人已經法院以證人身分傳喚到庭並經具結作
    證，且由被告為反對詰問，或有前揭傳喚不能或詰問不能之
    情形外，該未經具結之陳述筆錄因屬審判上之陳述，自有證
    據能力；若係在另案法官面前作成之陳述筆錄，本質上亦屬
    傳聞證據，自得依本法第159條之1第1項之規定，認有證據
    能力。不能因陳述人未經具結，即一律適用本法第158條之3
    之規定，排除其證據能力，最高法院97年度台上字第1373號
    、2175號判決可資參照。經查，本案共犯少年劉○明於偵查
    中及少年法庭訊問時，均非以證人身分到庭而為陳述（除上
    開98年10月20日之偵訊筆錄外），其身分既非證人，即與「
    依法應具結」之要件不合，縱未命其具結，純屬檢察官或法
    官調查證據職權之適法行使，當無違法可言，且少年劉○明
    業於99年4月28日原審審理時，以證人身分具結而行交互詰
    問，依上開最高法院判決意旨，上開未經具結之陳述筆錄，
    自有證據能力。
四、本案其餘之非供述證據，檢察官、被告及其辯護人，均未爭
    執其證據能力，本院審酌上開證據作成時之情況，並無違法
    取證之瑕疵，且與本案之待證事實有關，亦無證據證明力明
    顯過低之不當，認以之作為本案之證據亦屬適當，是下列引
    用之非供述證據，自具有證據能力。
乙、實體之說明：
壹、上訴駁回（即有罪）部分：
一、訊據上訴人即被告（下稱被告）乙○○矢口否認有何與少年
    劉○明共同販賣海洛因之犯行，辯稱：少年劉○明販賣海洛
    因是他個人的行為，98年2月丙○○入監所後，伊就住在吳
    明吉位於臺中縣潭子鄉住處，未住在丙○○上開住處，僅偶
    而過去那裡拿東西云云；被告之辯護人為被告辯護稱：少年
    劉○明就被告如何參與其與范文榮之海洛因交易，即有無接
    聽電話、交易時有無在場、被告何時提供海洛因與少年劉○
    明、有無交付海洛因與范文榮、收取范文榮交付之金錢，前
    後證述不一，亦與范文榮於原審審理時所證不符，更無少年
    劉○明、范文榮指稱被告參與販賣海洛因及少年劉○明販賣
    海洛因予范文榮之通聯紀錄可佐，則被告是否與少年劉○明
    共同販賣海洛因，不無疑義等語。惟查：
  (一)上揭少年劉○明與被告共同販賣海洛因與范文榮1次之事實
    ，業據少年劉○明於98年10月20日偵查中、原審審理時證述
    ，以及於原審法院少年法庭訊問時供述明確，核與證人范文
    榮於警詢時、偵查中證述之情節大致相符。而少年劉○明此
    部分犯行，亦經原審法院於98年11月23日以98年度少訴字第
    4 號判處罪刑確定，有該判決書附卷可稽，此部分之事實堪
    可認定。另少年劉○明上開為警查獲之事實，亦有扣案之海
    洛因8包得以佐證，且經送驗結果，該8包毒品均含第一級第
    6 項毒品海洛因成分，合計淨重0.68公克（空包裝總重1.76
    公克）等情，有法務部調查局濫用藥物實驗室98年3月23日
    調科壹字第09823009540號鑑定書1份在卷可稽（少調字卷第
    10 3頁）。
  (二)少年劉○明於98年3月12日少年法庭訊問時供稱：98年2月21
    日下午7時許，在南投縣南投市○○○路與民族路口販賣第
    一級毒品海洛因給范文榮，是被告與我一起去的，被告拿給
    范文榮的，范文榮打電話來時，被告也在場，被告先接電話
    ，范文榮說他朋友在我們那裡，所以被告叫我接電話，范文
    榮在電話中並沒有說要買海洛因，范文榮說帶1個朋友過來
    ，被告就知道了，「帶1個朋友過來」，就是要買海洛因的
    意思，那是他們的暗號，我跟乙○○說，范文榮說帶1個朋
    友過來，乙○○就知道意思，叫我跟她一起去，因為她與范
    文榮不熟，我也是當天才認識范文榮，她帶我去是因為怕會
    發生什麼事情等語（參少調字75號卷影本第38頁正、背面）
    ；於98年4月3日檢察官偵查中證稱：乙○○是朋友介紹認識
    的，伊是在98年2月間搬到乙○○家裡住，人家要買海洛因
    會打電話給伊，伊負責接電話也負責送貨，只是海洛因是乙
    ○○拿給伊的，乙○○說，海洛因賣出去之後，她會分錢給
    伊，但是沒有說要如何分等語（參98少偵字第5號卷第3頁正
    、背面）；於98年10月20日檢察官偵查中證稱：伊幫被告送
    過毒品，有時電話是被告接的，她接完電話再叫伊送，有時
    電話在伊這邊，就由伊接聽並送毒品，伊有將海洛因交給…
    范文榮，被告曾說要給伊錢，但伊還沒有拿到錢等語（參偵
    字卷第29頁至第30頁）；於99年4月28日原審審理時證稱：
    98年2月21日下午7時許，范文榮打電話給我，是誰接聽電話
    ，因為時間太久了，我不記得，范文榮在電話中是用暗號跟
    我說要買海洛因，當天我與范文榮交易時被告也有一起去，
    我們是各自到現場，我先到，後來我就打電話叫被告下來，
    因為一開始我不認識范文榮，范文榮說要找誰我不知道，我
    就去叫被告下來，後來就兩個人一起到，他們就開始講，當
    天是誰帶海洛因過去的及是誰拿海洛因給范文榮，那麼久了
    ，我不太記得，范文榮把錢交給被告，當天的海洛因是被告
    的，范文榮打電話過來的那支手機，都放在家裡面，電話響
    起來，我就接起來問他是誰、我幫被告交易毒品，被告會給
    我錢，被告於98年1月間就住在南投市○○○路117號3樓，
    98年2月21日到24日，被告有住在那裡，24 日晚上被告就外
    出了、被告知道我家庭有困難，所以就問我能不能幫她送毒
    品，那時候我住在那邊，我也不好意思拒絕，被告答應我會
    分我錢，我就答應幫她接電話幫她送毒品、我跟范文榮第一
    次交易的時候，我不太記得我有無帶海洛因出門，當時海洛
    因都在被告那邊，所以是被告交給范文榮，1000元是范文榮
    交給被告，交易當時有我們三個人在場、我交給范文榮那些
    海洛因一定是被告的，因為都是被告拿給我，而我記得那時
    候丙○○已經在關了等語（參原審卷第92至126頁）。
  (三)證人丙○○於原審審理時亦證稱：南投市○○○路117號是
    我的住處，被告是98年2月12日我被抓前進去住的，我認識
    少年劉○明，少年劉○明都叫我哥哥，我被抓的時候，那時
    候他有來看我，他跟他女朋友說沒地方住，我交代他去住我
    家，順便照顧我奶奶，少年劉○明好像是98年2月12日我被
    抓隔幾天住在我家，我的交代是這樣子，但是實際上有無去
    住我家，我沒有辦法確認，少年劉○明跟被告應該是住在同
    層樓等語（參原審卷第160頁至第166頁）；另證人范文榮於
    98年5月6日檢察官偵查中亦具結證稱：「我記得向劉○明買
    了2次，第1次是98年2月21日或22日晚上，約在民族路與南
    崗二路附近，我買1000元，第2次是98年2月25日下午6、7點
    左右，也是約在南投市的地方，後來沒有完成交易，是被警
    察查獲。（問：劉○明第一次跟你交易時，是否有人帶他來
    ？）有一個女的。（問：是否知悉此女子之姓名？）我不知
    道。」等語（參偵字第4339號卷第40頁背面），與少年劉○
    明上開所證均相符合。由上可知，少年劉○明因家境困窘，
    經丙○○同意而住在丙○○上開南投縣南投市○○○路117
    號住處，而斯時丙○○之女友乙○○亦同住於上址，少年劉
    ○明經被告利誘且因一同住在該處，遂同意與被告共同販賣
    海洛因，且因其2人與范文榮均不熟，又是第一次交易，遂
    一同出去與范文榮交易毒品無訛。
  (四)、范文榮於99年4月28日原審審理時固證稱：「我有向少年
    劉○明買過海洛因，我打電話過去跟叫『俊明』的人買海洛
    因，至於是誰我並不清楚，打電話過去時，是男生還是女生
    接聽電話我忘記了，我是跟少年劉○明接觸的，後來在南崗
    二路跟民族路口有交易海洛因，是我給少年劉○明錢，少年
    劉○明給我海洛因，當時應該還有其他人在場，但是我不認
    識，我只知道少年劉○明，因為是少年劉○明過來跟我講話
    ，我完全不認識被告，沒有印象有無看過被告，少年劉○明
    那時候拿海洛因給我的時候，我知道有好幾個人，但是我沒
    有去在意旁邊的人事物」、另又證稱：「當日撥打電話給少
    年劉○明之人也不是我，是朋友借用我的電話打的，我朋友
    騎機車載我去的，是我朋友跟少年劉○明交易，不是我與少
    年劉○明交易，我之前跟檢察官說是我買的，因為時間過了
    這麼久，我自己也很模糊，那天買海洛因的錢是我出的，我
    過去找我朋友，我朋友出面幫我買，是我要買的，錢也是我
    出的，我們到了現場，就是有看到少年劉○明，還有帶他的
    朋友來，我不清楚被告那天有無在現場，少年劉○明帶他的
    朋友，有男有女，我也搞不清楚到底是不是少年劉○明的朋
    友，後來就是我朋友出面跟少年劉○明做交易，我朋友與少
    年劉○明通電話，之後我朋友拿電話給我，所以後面我有跟
    少年劉○明聯絡，到現場是少年劉○明交海洛因給我朋友，
    錢是我交給我朋友，我朋友再交給劉○明的，該次我跟少年
    劉○明沒有在電話裡面對話過」等語（參原審卷第140頁至
    第156頁）。由上開內容可知，范文榮先係證稱其打電話過
    去要跟一個叫「俊明」之人買海洛因，後來是在南投市○○
    ○路與民族路口交易海洛因，其給少年劉○明錢，少年劉○
    明給其海洛因，當時有很多人在現場，沒有印象有無看過被
    告云云，後又改稱是朋友借用其電話撥打給少年劉○明，該
    友人與少年劉○明聯絡後，由該友人騎機車載其與少年劉○
    明見面，是該友人與少年劉○明交易海洛因，當時在場有很
    多人，有男有女云云，又說購買海洛因的錢是伊出的，當時
    是伊友人先與少年劉○明通話，後來伊友人有將電話交給伊
    云云，其證述明顯可見反覆其詞、前後矛盾，更與其距離案
    發時較近、記憶較清晰之98年2月25日所製作之警詢筆錄、
    同年5月6日所製作之偵訊筆錄所證，係其與少年劉○明電話
    聯絡後交易海洛因、當時有一個女的一起來等語（參警卷第
    11 頁至第15頁、偵字卷第40頁至第40頁背面）不同。參諸
    范文榮於原審審理時，亦多次強調「我忘記了」、「因為時
    間過很久了，記得不是很清楚」、「我忘記了，沒有印象」
    等語，故范文榮於原審審理時之證述，或係因時間久遠（距
    案發時已1年多）致印象模糊所致，或係有意迴護在場被告
    之詞，自有疑義，難信為真實。
  (五)被告於原審另聲請傳喚證人吳明吉，欲證明於98年2月間，
    被告係住在台中縣潭子鄉吳明吉住處乙情。而證人吳明吉雖
    於原審審理時證稱：98年2月份我住在台中縣潭子鄉，被告
    有到過我家住一陣子，差不多是98年2月中旬開始，在我那
    邊租1個月，每天都有去那邊過夜，被告很少外出，從2月中
    旬租到3月中旬就沒租了，被告每天都住在那邊，當時我跟
    被告算是住在同一間屋子，被告是租我的房間，我可以確定
    2 月中到3月中被告都住在那邊，沒有離開過，當時被告沒
    有工作，平常租在那邊都在玩電腦，只有被告的叔叔去找過
    她，我沒有看過被告帶朋友過去云云（參原審卷第173頁至
    第179頁）。然而對照被告持用之0000000000號行動電話通
    聯記錄（參警卷第80頁至第120頁），於98年2月23日下午2
    時32分許至同月24日晚間9時51分許，該行動電話之基地台
    位址均在南投市，同月24日晚間22時3分許至同月25日下午4
    時2分許，基地台位址移動至台中縣市，同月25日下午4時35
    分許至同日晚間10時47分許，基地台位址又回到南投市，顯
    見被告在98年2月23日至25日間，曾往返南投與台中，即被
    告於本院亦供稱：98年2、3月間，伊有時候住在台中縣潭子
    鄉吳明吉的住處，另有時候住在伊南投戶籍地。伊住在吳明
    吉那裡約一個禮拜，然後回去戶籍地住兩、三天，伊前前後
    後總共在吳明吉住處那裡住了一個月，然後他就搬家了等語
    （本院卷第97頁正、背面）不符，則吳明吉所證被告於98年
    2月中旬起至同年3月中旬止均在台中縣潭子鄉未曾離開云云
    ，即與客觀之通聯記錄及被告自己之供述不符，吳明吉所證
    顯不足採信，自不足為有利被告之認定。
  (六)按販賣海洛因係屬違法行為，非可公然為之，有其獨特之販
    售路線及管道，復無公定價格，容易增減分裝之份量，而每
    次買賣之價量，可能隨時依雙方關係深淺、資力、需求量及
    對行情之認知、來源是否充裕、查緝是否嚴緊、購買者被查
    獲時供述購買對象之可能風險之評估等，而異其標準，非可
    一概而論。從而販賣之利得，除被告就販賣之價量俱臻明確
    供述外，委難察得實情，否則坦承犯行者被論以販賣之重典
    ，矢口否認犯行者，反囿於有無得利難以究明而被輕縱，洵
    非事理之平，且販賣之人從價差或量差中牟利之方式雖異，
    其意圖營利之販賣行為則無二致；再衡諸毒品海洛因量微價
    高，且為政府嚴格查緝之違禁物，販賣海洛因最輕本刑為無
    期徒刑之重罪，且為杜絕毒品泛濫，檢、警、調等政府機關
    均嚴加查緝，此為公眾週知之事實，茍無利益可圖，應無甘
    冒被他人供出來源或遭檢警查緝法辦之危險而平價供應他人
    施用之理，因此其販入之價格必較出售之價格低廉，或以同
    一價格販賣而減少毒品之份量，而有從中賺取買賣價差牟利
    之意圖及事實，應屬合理之認定，且不違背社會通常經驗之
    理性判斷。是被告與少年劉○明共同販賣海洛因而有營利之
    意圖，亦堪認定。
  (七)綜上，被告與少年劉○明共同意圖營利而販賣第一級毒品海
    洛因予范文榮1次之犯行，應堪認定。
二、新舊法之比較：被告行為後，毒品危害防制條例第4條業經
    修正，並於98年5月20日修正公布，同年月22日施行。修正
    前毒品危害防制條例第4條第1項規定：「製造、運輸、販賣
    第一級毒品者，處死刑或無期徒刑；處無期徒刑者，得併科
    新臺幣一千萬元以下罰金。」修正後毒品危害防制條例第4
    條第1項則規定：「製造、運輸、販賣第一級毒品者，處死
    刑或無期徒刑；處無期徒刑者，得併科新臺幣二千萬元以下
    罰金。」修正後之新法在罰金刑部分提高數額，經比較後，
    以修正前該條例第4條第1項舊法之規定較有利於被告，依刑
    法第2條第1項前段之規定，應適用修正前之規定。
三、論罪科刑之說明：
  (一)核被告所為，係犯修正前毒品危害防制條例第4條第1項之販
    賣第一級毒品罪。被告販賣海洛因前持有海洛因之低度行為
    ，應為其販賣之高度行為所吸收，不另論罪。
  (二)被告與少年劉○明間，就上開販賣海洛因之犯行，有犯意聯
    絡及行為分擔，皆為共同正犯。
  (三)又少年劉○明係81年6月27日生，於行為時係14歲以上18歲
    未滿之少年，而被告則係年滿20歲之成年人，就本案販賣海
    洛因之犯行，為成年人與少年共同實施犯罪，除販賣第一級
    毒品法定刑為死刑或無期徒刑之部分，不得再依兒童及少年
    福利法第70條第1項前段之規定加重其刑外，就罰金刑部分
    ，仍應加重其刑。
  (四)被告有如犯罪事實欄所載前科並執行完畢，有臺灣高等法院
    被告前案紀錄表附卷可按，其於受有期徒刑之執行完畢後，
    5年以內故意再犯本件有期徒刑以上之罪，為累犯，除販賣
    第一級毒品法定刑為死刑或無期徒刑之部分，不得再依刑法
    第47條第1項之規定加重其刑外，就罰金刑部分，仍應遞加
    重其刑。
  (五)按犯罪之情狀顯可憫恕，認科以最低度刑仍嫌過重者，得酌
    量減輕其刑，刑法第59條定有明文。而修正前毒品危害防制
    條例第4條第1項規定：「販賣第一級毒品者，處死刑或無期
    徒刑；處無期徒刑者，得併科新臺幣1千萬元以下罰金。」
    然同為販賣第一級毒品之人，其原因動機不一，犯罪情節未
    必盡同，或有大盤毒梟者，亦有中、小盤之分，甚或僅止於
    吸毒者友儕間為求互通有無之有償轉讓者亦有之，其販賣行
    為所造成危害社會之程度自屬有異，法律科處此類犯罪，所
    定販賣第一級毒品之法定最低本刑卻同為無期徒刑，不可謂
    不重。查本案被告之犯行，僅販賣第一級毒品與范文榮1次
    ，販賣所得僅1千元，核其販賣第一級毒品之次數、所得，
    均尚非鉅額，且其散播毒品之範圍及數量有限，犯罪之情節
    尚非至惡，其因一時貪念，致罹重典，相對於長期大量販賣
    毒品之大毒梟而言，其對社會治安及國民健康之危害顯然較
    小，從被告犯案情節觀之，倘仍遽處以法定本刑之最低刑度
    ，無異失之過苛而不盡情理，不免予人情輕法重之感，且難
    謂符合罪刑相當性及比例原則，更無從與大毒梟之惡行有所
    區隔，是其犯罪情狀相較於法定之重刑，在客觀上足以引起
    一般人之同情，情節尚堪憫恕，爰依刑法第59條之規定，酌
    量減輕其刑，並就罰金刑部分先加重後減輕之。
四、原審認被告此部分犯行罪證明確，依修正前毒品危害防制條
    例第4條第1項、第19條第1項，刑法第11條前段、第2條第1
    項前段、第28條、第47條第1項、第59條，兒童及少年福利
    法第70條第1項前段，並審酌被告為牟取利益，無視國家杜
    絕毒品犯罪之禁令，其將毒品販賣予吸毒者，更使吸毒者產
    生對毒品之依賴性及成癮性，終致深陷其中，無法自拔，非
    但戕害國民健康，並有滋生其他犯罪之可能，其所為危害社
    會治安甚鉅，佐以其犯罪所得不多，犯罪手段平和，暨其犯
    罪動機、目的、智識程度及生活狀況等一切情狀，量處有期
    徒刑17年，又被告與少年劉○明共同販賣第一級毒品所得之
    財物1000元雖未扣案，仍應依毒品危害防制條例第19條第1
    項之規定，宣告與少年劉○明連帶沒收，如全部或一部不能
    沒收時，與少年劉○明連帶以其財產抵償之，核其認事用法
    並無違誤，量刑亦稱妥適。被告此部分上訴意旨，仍執陳詞
    否認犯行，指摘原判決不當，自無理由，應予駁回。至於扣
    案之海洛因8包，既無證據證明與上開被告與少年劉○明共
    同販賣海洛因予范文榮1次之犯行有關（或僅係少年劉○明
    單獨預備販賣與范文榮），自不在本案諭知沒收銷燬（查上
    開扣案之海洛因，業經原審法院少年法庭以98年度少訴字第
    4號就少年劉○明販賣第一級毒品罪一案諭知沒收銷燬確定
    ），爰不於本案諭知沒收銷燬之，併此敘明。
貳、撤銷改判（即無罪）部分：
一、公訴意旨另以：被告乙○○與少年劉○明除上開販賣第一級
    毒品予范文榮1次外，另由乙○○提供海洛因，並交付少年
    劉○明其所有、插用0000000000號（起訴書誤載為0000000
    000號，應予更正）SIM卡之廠牌MOTOROLA行動電話1支，供
    作少年劉○明與買毒者聯絡之工具，先後為下列販賣海洛因
    之犯行，因認被告此部分亦涉犯修正前毒品危害防制條例第
    4 條第1項之販賣第一級毒品罪嫌：
  (一)於98年2月22日晚間11時30分許，在南投市○○○路南投縣
    立體育場前，販賣第一級毒品海洛因1包予鄒嘉恩，得款500
    元。
  (二)於98年2月23日21時許，在南投市○○○路南投縣立體育場
    前，販賣第一級毒品海洛因1包予鄒嘉恩，得款500元。
  (三)於98年2月25日上午，在南投市○○○路清邁汽車旅館211號
    房內，販賣第一級毒品海洛因1包予鄒嘉恩，得款500元。
二、按犯罪事實應依證據認定之，無證據不得認定犯罪事實；又
    不能證明被告犯罪者，應諭知無罪之判決，刑事訴訟法第15
    4第2項、第301條第1項前段分別定有明文。次按事實之認定
    ，應憑證據，如未能發現相當證據，或證據不足以證明，自
    不能以推測或擬制之方法以為裁判基礎；又認定不利於被告
    之事實，須依積極證據，苟積極證據不足為不利於被告事實
    之認定時，即應為有利於被告之認定，更不必有何有利之證
    據（最高法院30年上字第816號、40年臺上字第86號判例參
    照）。另刑事訴訟法第161條已於91年2月8日修正公布，修
    正後同條第1項規定：檢察官就被告犯罪事實，應負舉證責
    任，並指出證明之方法。因此，檢察官對於起訴之犯罪事實
    ，應負提出證據及說服之實質舉證責任。倘其所提出之證據
    ，不足為被告有罪之積極證明，或其闡明之證明方法，無從
    說服法官以形成被告有罪之心證，基於無罪推定之原則，自
    應為被告無罪判決之諭知（最高法院92年度臺上字第128號
    判例參照）。
三、訊據被告乙○○堅決否認有何與少年劉○明共同販賣海洛因
    予鄒嘉恩之犯行，辯稱：少年劉○明所販賣及扣案的海洛因
    是丙○○被查獲前所遺留的，丙○○落網之後，沒有被搜到
    毒品，可能都被少年劉○明拿去賣，伊並未交付海洛因予少
    年劉○明販賣，而0000000000號行動電話，伊以前認為是丙
    ○○或丙○○之父親交給少年劉○明使用，因為他不敢咬丙
    ○○，所以才供稱是伊的，伊只是因為跟丙○○在一起而受
    到牽連等語；辯護人則辯護稱：少年劉○明就被告如何參與
    其與鄒嘉恩之海洛因交易，即有無接聽電話、被告何時提供
    海洛因與少年劉○明、自被告處收受之海洛因有無標記等前
    後證述不一，亦與鄒嘉恩於原審審理時所證不符，且更無鄒
    嘉恩指稱被告參與販賣海洛因，則被告是否與少年劉○明共
    同販賣海洛因，不無疑義等語。
四、經查：
  (一)上揭少年劉○明販賣海洛因與鄒嘉恩3次之事實，業據少年
    劉○明於98年10月20日偵查中、原審審理時證述，以及原審
    法院少年法庭訊問時供述明確，核與證人鄒嘉恩於偵查中及
    原審審理時證述之情節相符，並有0000000000號行動電話通
    聯紀錄1份（參警卷第46頁至第75頁）附卷可稽，及廠牌MOT
    OROLA之行動電話1支（含0000000000號SIM卡1張）扣案可證
    。且查，98年2月22日晚間11時許，少年劉○明與鄒嘉恩之
    海洛因交易，有該次交易前之同日晚間11時7分許，鄒嘉恩
    以公共電話撥打少年劉○明持用之0000000000號行動電話通
    聯紀錄可佐（參警卷第74頁）；98年2月23日晚間9時許，少
    年劉○明與鄒嘉恩之海洛因交易，有該次交易前之同日上午
    6時許，鄒嘉恩以0000000000號行動電話撥打少年劉○明持
    用之0000000000號行動電話之通聯紀錄可證（參警卷第74頁
    至第75頁）；98年2月25日上午9時許，少年劉○明與鄒嘉恩
    之海洛因交易，有該次交易前之同日上午8時許，鄒嘉恩以
    0000000000號行動電話撥打少年劉○明持用之0000000000號
    之通聯紀錄可參（參警卷第47頁），是此部分之事實應可認
    定。雖起訴書認少年劉○明與鄒嘉恩係於98年2月25日上午7
    時30分許，在南投市○○○路附近之清邁汽車旅館211號房
    內，由鄒嘉恩向少年劉○明購買5百元之海洛因1包，惟查，
    少年劉○明於98年3月12日原審法院少年法庭訊問時供稱：
    「（問：98年2月25日上午7時30分在南投縣南投市清邁汽車
    旅館211號房內也是賣伍佰元的海洛因給鄒嘉恩？情形如何
    ？）是的，當時我是騎機車去，也是瘦的那個人，一大早他
    就打電話來，因為他說要上班，要跟上一次一樣的，就是伍
    佰元的1包，他只有這樣講」等語（參少調字卷第89頁），
    於原審審理時證稱；「（問：98年2月25日7時30分，在汽車
    旅館你是否有賣海洛因給鄒嘉恩？）有」、「（問：也是用
    0000000000的電話聯絡？）是」、「（問：這次的電話誰接
    的？）我接的」、「（問：這次鄒嘉恩買了多少錢的海洛因
    ？）500元」、「（問：後來在汽車旅館的時候，鄒嘉恩有
    無拿500元給你？）有」、「（問：你說2月25日早上7點多
    ，你們在清邁汽車旅館有海洛因交易，也是鄒嘉恩跟你電話
    聯絡之後，你們在那裡交易，通聯紀錄上第一通是早上8點
    多，為何沒有7點多的通聯？你是否記得鄒嘉恩是打哪支電
    話給你？）不太清楚，太久了」、「（問：你跟鄒嘉恩確實
    有這筆交易，但是如何通聯的詳情你忘記了，是不是？）是
    ，太久了」、「（問：你能否確定鄒嘉恩都是打0000000000
    的電話跟你聯絡？鄒嘉恩會不會打其他的電話？或者是你用
    其他的電話打給他？）都是他們打給我的，都是打00000000
    00這支電話」、「（問：但是早上7點多在清邁汽車旅館的
    這次交易確定是有的？）是，拿500元」等語（參原審院卷
    第106頁至第107頁、第121頁至第122頁）；鄒嘉恩則於偵查
    中證稱：「（問：98年2月25目7時30分也是以公共電話打給
    0000000000要買毒品？）我也是買500元海洛因，我們是約
    在清邁汽車旅館，完成交易」、「（問：〈提示通聯〉98年
    2月25日上午之通聯，並無你所述98年2月25日上午7時30分
    之紀錄，有何意見？）當天我確實有找劉○明，但是我不記
    得是如何聯絡上他，我只記得電話中，他有告訴我，他在清
    邁汽車旅館，後來我就自己過去找他」等語（參偵字卷第38
    頁背面）；於原審審理時證稱：「（問：98年2月25日早上7
    點多在汽車旅館，也是撥打0000000000的行動電話？）是」
    、「（問：當天也是劉○明自己接聽的？）是」、「（問：
    你跟劉○明當天交易了多少錢的海洛因？）也是500元」、
    「（問：0000000000這個號碼你是否認識？）認識」、「（
    問：這是誰的號碼？）我姪子」、「（問：你有無使用過這
    支手機？）這是在上班的時候打的」、「（問：這個是2月
    25日早上8點38分跟8點47分，有打2通電話跟0000000000的
    通話記錄？）我知道，那是我打的，1通是上班打的，他根
    本不曉得我在做什麼」、「（問：2月25日你早上跟劉○明
    交易，是在電話打完之後還是電話打完之前交易？）應該是
    先打過電話，然後問劉○明『哪時候、在哪邊』」、「（問
    ：所以是這個電話打完之後才交易的？）是」、「（問：這
    個電話是8點47分打完，你大概幾點交易？）早上9點多」等
    語（參原審卷第131頁至第132頁、第135頁至第136頁）。
    由上可以確定其二人交易經過為鄒嘉恩於98年2月25日上午
    ，以0000000000號行動電話撥打0000000000號行動電話後約
    半小時，才與少年劉○明見面購買500元之海洛因1包，而參
    諸卷附之0000000000號行動電話於98年2月25日通聯紀錄（
    參警卷第47頁），該日上午8時38分、8時47分許，先後由鄒
    嘉恩持用0000000000號行動電話撥打少年劉○明持用之0000
    000000號行動電話，並無上午7時30分許之通聯，是以起訴
    書所載少年劉○明係於98年2月25日上午7時30分許，販賣1
    包500元之海洛因與鄒嘉恩部分，顯係誤載，而係於該日上
    午9時許，二人始為海洛因之交易，故起訴書此部分之記載
    應予更正。
  (二)少年劉○明於98年3月12日少年法庭訊問時供稱：98年2月22
    日、98年2月23日晚間9時許，在南投縣南投市南投縣立體育
    館前販賣各500元海洛因給鄒嘉恩，是被告拿500元海洛因各
    1包給我，我拿給鄒嘉恩，鄒嘉恩給我的各500元，我回去交
    給被告，98年2月25日上午7時30分許（即上午9時許，理由
    如前所述），在南投縣南投市清邁汽車旅館211號房內，也
    是賣500元的海洛因給鄒嘉恩，鄒嘉恩打電話來是我接的，
    我就跟被告說，他要與上次的一樣，被告也是交一包剪角的
    500元給我，我將海洛因交給鄒嘉恩，鄒嘉恩給我500元，後
    來這500元還來不及給被告，就被警方查獲了等語（參少調
    字卷第87頁至第89頁背面）；於98年10月20日偵查中證稱：
    我於98年2月25日下午6時許，在南投市家樂福被查獲持有毒
    品海洛因3包，是被告給我的，交付地點在南投市○○路附
    近丙○○住處，交付時間是98年2月23日或22日，被告交付
    毒品給我是要我幫她賣毒品，她說有人打電話給她要買毒品
    ，要我幫她送毒品給買家，因為當時被告的手機在我這裡，
    有人打電話來說要買毒品，我準備要送毒品給買家，結果就
    被抓了，我共幫被告送過4次毒品，有時電話是被告接的，
    她接完電話再叫我送，有時電話在我這邊，就由我接聽並送
    毒品，被告給我使用之手機是0000000000號，我有將海洛因
    交給鄒嘉恩，被告曾說要給我錢，但我還沒有拿到錢等語（
    參偵字卷第29頁至第30頁）；於原審審理時證稱：我認識鄒
    嘉恩，鄒嘉恩是打0000000000號電話跟我聯絡，這支電話我
    不清楚是誰的，我是98年2月間開始使用這支電話，這支電
    話都放在南崗一路117號3樓住處，是被告在掌管的，有電話
    被告就叫我接起來，之前是誰在使用這支電話我不知道，手
    機是放在被告那邊，我被抓的那時候被告有外出，手機就放
    在我身上，98年2月22日我賣給鄒嘉恩的海洛因是被告拿給
    我，我拿給鄒嘉恩，後來鄒嘉恩給我的500元我交給被告，
    98年2月23日我賣給鄒嘉恩的海洛因也是被告拿給我的，交
    易所得500元也是拿回住處給被告，98年2月25日早上賣給鄒
    嘉恩的海洛因是被告於98年2月24日晚上外出放在我身上的
    ，被告放幾包我不清楚，98年2月25日晚間6時許被查獲時是
    搜到9包（應係8包之誤）海洛因以及該日交易所得現金500
    元，因為被告還沒回來，所以就放在我這邊被查扣了，我幫
    被告交易毒品，被告會給我錢，被告於98年1月間就住在南
    投市○○○路117號3樓，98年2月21日到24日，被告有住在
    那裡，24日晚上被告就外出了，0000000000號那支電話是放
    在被告那裡，被告外出的時候會由我接聽，被告有時候外出
    的時候毒品會放在我這邊，我都放在家裡，我接到00000000
    00號的電話就出去做交易，我就幫被告送毒品，然後拿現金
    回來交給被告，…，我忘記我有無向丙○○或丙○○的爸爸
    借用電話過，98年2月25日下午6時許被警方查獲的時候，我
    身上的海洛因是準備要賣給范文榮及鄒嘉恩的，那時我不知
    道是警員打的電話，連同後來在南崗一路117號那裡查到的5
    包海洛因，都是被告交給我的，是在98年2月24日交給我的
    ，我之前做筆錄時說98年2月25日上午，鄒嘉恩一大早打電
    話給我，說要跟上次一樣的，我就跟被告拿海洛因，意思是
    被告之前就交給我了，所以我就把被告拿給我的海洛因交給
    鄒嘉恩，被告2月24日晚上離開之後，交給我9包海洛因，這
    9包海洛因就是要請我幫她販賣的，南投市○○○路117號是
    丙○○同意讓我進去住的，我交給鄒嘉恩那些海洛因一定是
    被告的，因為都是被告拿給我，而我記得那時候丙○○已經
    在關了，0000000000號行動電話也是被告交給我使用的等語
    （參原審卷第92至126頁），指稱上開扣案之海洛因均為被
    告所有，且其販賣與鄒嘉恩之海洛因，均係被告交予其販賣
    的。
  (三)惟按，「被告或共犯之自白，不得作為有罪判決之唯一證據
    ，仍應調查其他必要之證據，以察其是否與事實相符，為刑
    事訴訟法第156條第2項所明定。立法意旨在限制被告或共犯
    之自白在證據上之價值，並以補強證據之存在，協助發見真
    實。即使被告或共犯之自白係出於任意性，若別無其他補強
    證據存在，足以擔保其自白與事實相符，尚不得單憑自白而
    為不利於被告之認定。又為發見真實，防範施用毒品者因不
    具切身利害關係，所為陳述可能有欠嚴謹或任意誇大其詞或
    有其他考量，施用毒品者有關毒品來源之供述，應有相當補
    強證據足以擔保其陳述之真實性，始得作為判斷之依據。故
    事實審法院對被告或共犯之自白，或施用毒品者有關毒品來
    源之陳述，應再調查其他補強證據，相互參酌，必達於通常
    一般之人均不致有所懷疑，而得確信自白或陳述為真實者，
    方得為有罪之認定。」最高法院99年度台上字第3307號判決
    意旨可資參照。經查，少年劉○明固於上開筆錄均供述其販
    賣予鄒嘉恩之海洛因，均係被告所交付，惟觀其上開筆錄，
    就：1.被告係何時交付其扣案之海洛因，於偵訊時供稱：交
    付時間是98年2月23日或22日；於原審則供稱是98年2月24日
    晚上；2.其於98年2月25日上午，在南投縣南投市清邁汽車
    旅館211號房內，所販賣之海洛因，係被告何時所交付，其
    於少年法庭訊問時供稱：鄒嘉恩打電話來是我接的，我就跟
    被告說，他要與上次的一樣，被告也是交一包剪角的500元
    給我，我將海洛因交給鄒嘉恩；於原審則供稱：98年2月25
    日早上賣給鄒嘉恩的海洛因，是被告於98年2月24日晚上外
    出放在我身上的等語，所述已有不符，則少年劉○明之上開
    自白，已非無瑕疵可指。除此之外，少年劉○明之上開自白
    ，是否有補強證據得以佐證，亦非無疑。
  (四)證人鄒嘉恩於偵查中固證稱：少年劉○明應該只是被另位叫
    「佩瑩」的女孩指使，少年劉○明都叫她「姐啊」，我會知
    道是因為這個佩瑩的帶少年劉○明過來的，另98年4月間她
    有來我家借錢等語（參偵字卷第39頁）。惟證人鄒嘉恩於原
    審審理時則改口證稱：我不認識被告，我在偵訊時提到的「
    佩瑩」不是被告，我是打電話給少年劉○明，也是少年劉○
    明跟我交易，我跟少年劉○明交易三次的海洛因裡面，沒有
    看過在庭被告，我在偵訊時說少年劉○明應該只是被另外一
    位叫佩瑩的女孩子利用，有時候是佩瑩接的電話等語，是因
    為聽說少年劉○明是幫綽號「姊仔」之人送貨，當時我不曉
    得她的名字，我打電話給少年劉○明時沒有遇過是女生接聽
    的電話，偵訊時我說「佩瑩」於98年4月間有到我家借錢，
    我不知道她的真實姓名，該「佩瑩」不是在庭被告，應該是
    「佩ㄟ」（台語），我在偵訊時說少年劉○明應該只是被另
    外一位叫佩瑩的女孩子指使，我會知道是因為這個佩瑩的帶
    少年劉○明過來，該「佩瑩」應該是「佩ㄟ」（台語），就
    是有一個叫「佩ㄟ」（台語）的曾經帶少年劉○明過去找我
    ，是在我與少年劉○明毒品交易之前，還有一個女生帶少年
    劉○明去見我，介紹認識，那個女生就叫「佩ㄟ」（台語）
    ，但這個女生並非在庭被告，偵訊筆錄記載是「佩瑩」，可
    能是聽不清楚，寫成佩瑩，偵訊筆錄我簽名的時候有看內容
    ，那時滿緊張的等語（參原審卷第127頁至第140頁），業已
    否認其於偵訊時所稱之「佩瑩」即係在庭之被告乙○○，且
    稱不認識被告乙○○，核與被告乙○○所辯伊不認識鄒嘉恩
    相符，參諸證人鄒嘉恩於偵訊時固稱少年是被「佩瑩」的女
    孩指使等語，惟當時被告乙○○並未在庭，自未經鄒嘉恩當
    庭指認，則鄒嘉恩於偵訊時所指稱之「佩瑩」是否即為被告
    乙○○，亦非無疑。況鄒嘉恩自始至終均證稱其與少年劉○
    明交易海洛因時，均只有其2人在場，此與少年劉○明所證
    相符，而鄒嘉恩於偵訊時證稱：「（為何知道劉○明在賣海
    洛因？）是朋友的弟弟介紹的」（參偵卷4339號第20頁），
    則證人鄒嘉恩於偵訊所稱：「伊會知道（少年被「佩瑩」利
    用）是這個佩瑩的帶少年劉○明過來的」究所何指，即當時
    「佩瑩」帶少年劉○明到鄒嘉恩處究係何目的，是否即是為
    販賣海洛因，亦非無疑。是鄒嘉恩於偵訊之上開證述，尚難
    採為係被告與少年劉○明共同販賣海洛因之補強證據。
  (五)被告於偵查中供稱：「（你有無把手機交給劉○明使用過？
    ）沒有。手機門號0000000000，時間經過1年我也不太記得
    號碼。手機原本是丙○○的，丙○○是我的男朋友，他被警
    察查獲之後，手機被少年劉○明借去了，是劉○明跟丙○○
    的爸爸借的」等語（參偵緝字卷第16頁至第17頁）；於99年
    1月30日原審法院訊問時供稱：我不認識…鄒嘉恩，我只認
    識少年劉○明，那些毒品是丙○○被查獲前所遺留下來的，
    我不知道少年劉○明是用什麼方式取得海洛因，先前劉○明
    向我討甲基安非他命，我因為沒有給，所以他懷恨在心。我
    與劉○明是朋友，他平常都住在丙○○家裡，我一直與丙○
    ○都是男女朋友，販賣毒品都是丙○○與劉○明他們的關係
    ，與我無關。（你有無交付0000-000000號行動電話給劉○
    明？）上開行動電話是劉○明向丙○○之父親借用的等語（
    參聲羈字卷第5頁至第6頁）；於99年3月12日原審法院訊問
    時供稱：0000000000號行動電話是丙○○與少年劉○明在延
    平派出所落網時，丙○○把該電話交給他爸爸，少年劉○明
    有問說想要借那支電話來用，就是該電話是少年劉○明向丙
    ○○借用的，我有跟丙○○一起吸毒，丙○○落網之後，沒
    有被搜到毒品，可能都被少年劉○明拿去賣，因為他不敢咬
    丙○○，我只是因為跟我同居人在一起，受到牽連等語（參
    原審卷第24頁）；於99年3月22日原審行準備程序時供稱：
    0000000000號行動電話是丙○○或丙○○父親交給少年劉○
    明的，我並沒有將該行動電話交給他等語（參原審卷第36頁
    ）。亦即：0000000000號行動電話是丙○○或丙○○父親
    交給少年劉○明使用，少年劉○明所販賣之海洛因以及扣
    案之8包海洛因均是丙○○遺留下來的。經查，證人丙○○
    於原審審理時固證稱：南投市○○○路117號是我的住處，
    被告是98年2月12日我被抓前進去住的，我認識少年劉○明
    ，少年劉○明都叫我哥哥，我被抓的時候，那時候他有來看
    我，他跟他女朋友說沒地方住，我交代他去住我家，順便照
    顧我奶奶，少年劉○明好像是98年2月12日我被抓隔幾天住
    在我家，我的交代是這樣子，但是實際上有無去住我家，我
    沒有辦法確認，少年劉○明跟被告應該是住在同層樓，我不
    知道0000000000的行動電話，我使用的是0986的行動電話，
    我被警方查獲的時候，並沒有毒品在家沒有被扣到，放在上
    開住處只有殘渣袋，或是一些針筒之類，我跟被告是在我要
    進來的10幾天前，才成為男女朋友，被告有一支行動電話，
    門號我忘記了，後來她跟我在一起的時候，都沒有拿手機，
    後來我都是拿我名下的一支預付卡給被告使用，門號我忘記
    了，我於98年2月12日被抓之後，有1支手機放在我爸爸那邊
    ，門號是0000000000，沒有0972的號碼，少年劉○明沒有跟
    我借過行動電話，也不可能跟我爸爸借行動電話，我自己有
    2支電話，這2支的號碼1支是0000000000，還有一支我忘記
    號碼了，後來我有給被告使用，被告跟我在一起到我進來10
    幾天的話，就那1支行動電話而已，上開住處除了少年劉○
    明跟被告住之外，還有少年劉○明的女朋友住在那裡，他們
    有無帶其他的朋友我就不知道了，因為我已經被關了，我上
    開住處，我還在家的時候，少年劉○明常去，但那時候還沒
    住進去，沒有意外的話應該是被告先去住，是在成為男女朋
    友之後被告才住進去，我沒有用過一支0000000000行動電話
    ，也不可能交給我爸爸等語（參原審卷第160頁至第166 頁
    ），斷然否認有借少年劉○明上開0000000000號行動電話。
    惟查，被告於偵審中已辯稱，扣案毒品是丙○○被查獲前所
    遺留下來的、販賣毒品都是丙○○與劉○明他們的關係等語
    ，此雖無積極證據足以證明，惟若屬實，自難期丙○○能據
    實證述，則自足以質疑丙○○上開證言之真實性（被告丙○
    ○另案涉犯販賣第一級毒品罪，業經臺灣南投地方法院檢察
    署於98年7月6日以98年度偵字第2279、2306、2307、2564號
    起訴書起訴，現仍繫屬臺灣南投地方法院審理中）。況上開
    海洛因係在少年劉○明身上及丙○○提供予少年劉○明居住
    之處所查扣，而查扣時被告並未在場，則除少年劉○明之片
    面證述外，並無其他證據足以證明扣案之海洛因係被告所有
    並交予少年劉○明用供販賣。另0000000000號行動電話之登
    記使用人係趙嘉興，有查詢資料在卷可稽（本院卷第85頁）
    ，足見登記使用人並非被告或丙○○，被告或丙○○復否認
    有交付該行動電話予少年劉○明。而被告有將該行動電話交
    予少年劉○明一節，亦僅係少年劉○明之片面證述，即使被
    告所辯該行動電話是丙○○或丙○○父親交給少年劉○明的
    並不足採信，惟亦無法以此反證被告即有此事實（按被告在
    被判罪確定之前，應被推定為無罪及被告並無自證無罪之義
    務，均為刑事訴訟之基本原則，被告否認犯罪所持之辯解，
    縱無可取，仍不得因此資以為反證其犯罪之論據，最高法院
    87年度台上字第3471號判決可資參照）。從而上開部分，自
    均無法成為被告與少年劉○明共同販賣海洛因予鄒嘉恩之補
    強證據。
  (六)綜上所述，少年劉○明指證被告與其共同販賣第一級毒品海
    洛因予鄒嘉恩部分，其自白既非無瑕疵可指，復無補強證據
    之存在，此外復查無其他證據足以證明公訴人所起訴此部分
    之犯罪事實為真，則基於罪證有疑利於被告之刑事訴訟原則
    ，此部分自應為被告無罪之諭知。原審疏未詳予勾稽各項事
    證，遽為被告此部分有罪之諭知，自有違誤。被告此部分上
    訴意旨，以否認犯行，指摘原判決不當，自屬有據，應由本
    院將原判決關於此部分撤銷，而定其應執行刑部分亦因失所
    附麗而應併予撤銷，並為被告此部分均無罪之判決。
據上論斷，應依刑事訴訟法第368條、第369條第1項前段、第364
條、第301條第1項，判決如主文。
本案經檢察官甲○○到庭執行職務。
中    華    民    國    99    年    7    月     26    日
            刑事第八庭  審判長法  官  羅  得  村
                              法  官  簡  源  希
                              法  官  郭  瑞  祥
以上正本證明與原本無異。
如不服本判決應於收受送達後十日內向本院提出上訴書狀，其未
敘述上訴之理由者，並得於提起上訴後十日內向本院補提理由書
（均須按他造當事人之人數附繕本）「切勿逕送上級法院」。
                              書記官  李  妍  嬅
中    華    民    國    99    年    7     月    26    日
附錄：
修正前毒品危害防制條例第4條第1項
製造、運輸、販賣第一級毒品者，處死刑或無期徒刑；處無期徒
刑者，得併科新臺幣一千萬元以下罰金。


司法院資訊處製作；財團法人民間司法改革基金會備份。
